臺灣高雄地方法院刑事判決　　　　　　 99年度訴緝字第171號
公　訴　人　臺灣高雄地方法院檢察署檢察官
被　　　告　薛祖仁
上列被告因違反電信法案件，經檢察官提起公訴（94年度偵字第
20417 號），被告就被訴事實為有罪之陳述，經告知簡式審判程
序之旨，並聽取檢察官及被告之意見後，依簡式審判程序審理，
並判決如下：
    主  文
薛祖仁連續意圖為自己不法之利益，以有線方式盜接他人電信設
備通信，累犯，處有期徒刑陸月，如易科刑罰金，以銀元參佰元
即新臺幣玖佰元折算壹日。扣案之電話機具壹台、電話線貳卷，
沒收。
    事  實
一、薛祖仁曾因違反電信法、侵占等案件，經法院分別判處有期
    徒刑6 月、4 月、5 月，應執行有期徒刑1 年2 月確定，甫
    於民國94年7 月29日執行完畢。竟仍不知悔改，意圖為自己
    不法之利益，基於以有線方式盜接他人電信設備之概括犯意
    ，自94年8 月上旬某日起至94年9 月6 日凌晨2 時50分許止
    ，在高雄市○○○路128 號3 樓樓梯間，連續以其電話機及
    電話線盜接該大樓電信設備線路，盜用如附表所示之公司向
    中華電信股份有限公司（下稱中華電信公司）申設如附表所
    示之門號，以撥打其大陸籍配偶位於中國大陸廣東省不詳公
    司之0000000000號門號、或誤撥0000000000號門號，致中華
    電信公司誤以為係獲授權使用之人所撥打，而提供通信服務
    ，並將通訊費用列入如附表所示公司帳目上，藉以取得使用
    電話通信免付通話費之不法利益，計新臺幣（下同）15,714
    元。嗣薛祖仁於94年9 月6 日凌晨2 時50分，在上址3 樓樓
    梯間盜撥時為警當場查獲。
二、案經高宏通運裝卸股份有限公司、川記船務代理有限公司訴
    由高雄市政府警察局三民第二分局移送臺灣高雄地方法院檢
    察署檢察官偵查起訴。
    理  由
一、本件被告薛祖仁所犯加重竊盜罪係死刑、無期徒刑、最輕本
    刑為3 年以上有期徒刑以外之罪，其於審理程序中就被訴事
    實為有罪之陳述，經告知簡式審判程序之旨，並聽取公訴人
    、被告之意見後，認為適宜進行簡式審判程序，經本院改依
    簡式審判程序審理。又簡式審判程序之證據調查，依刑事訴
    訟法第273 條之2 規定，不受同法第159 條第1 項審判外陳
    述排除之限制，且被告對於卷內之各項證據，亦不爭執證據
    能力，故卷內所列之各項證據，自得作為證據，先予敘明。
二、前揭事實，業據被告薛祖仁坦承不諱，核與證人即被害人高
    宏通運裝卸股份有限公司（下稱高宏公司）總經理葉昭良於
    警詢（警卷第12至14頁）、證人即被害人川記船務代理有限
    公司（下稱川記公司）負責人黃長復於警詢（警卷第15至17
    頁）、證人即中華電信公司高雄營業處副經理洪燈敦於警詢
    （警卷第9 至11頁）、證人即中華電信公司助理工程師歐陽
    德於警詢（警卷第18、19頁）證述之情節大致相符，並有00
    00000 號、0000000 號（即附表編號1 、2 部分）、000000
    0 號、0000000 號、0000000 號、0000000 號（即附表編號
    3 至6 部分）、0000000 號（即附表編號7 ）、0000000 號
    、0000000 號（即附表編號8 、9 ）之中華電信公司通話明
    細報表各1 份（警卷第37至39頁、第32至36頁、第40、41頁
    、第28至31頁）、電信警察隊第三中隊搜索筆錄暨扣押筆錄
    、扣押物品目錄表1 份（警卷第20至23頁）、現場照片4 張
    （警卷第25、26頁）等附卷可稽，又有電話機1 台、電話線
    2 卷扣案可佐，足認被告之自白與事實相符，堪予採信。本
    件事證明確，被告上開犯行，洵堪認定，應依法論科。
三、按電信法第56條第1 項規定所謂「盜用他人電信設備通信」
    ，不以盜拷他人行動電話之序號、內碼等資料於自己之手機
    內為盜用之唯一方式，其他諸如：利用他人住宅內之有線電
    話，盜打他人電話為通信行為，或在住宅外之電話接線箱內
    盜接，或意圖為自己不法之所有，竊取他人之行動電話手機
    ，進而為盜打通信行為，或僅以使用竊盜之意思，擅取他人
    之行動電話手機為盜打通信之行為，不一而足，皆成立本罪
    。又電信法第56條第1 項之罪，以意圖為自己或第三人不法
    之利益，使用有線、無線或其他電磁方式，盜接或盜用他人
    電信設備通信者為要件。本罪之處罰詐得免繳電信通信費用
    之不法利益規定，乃刑法詐欺得利之特別法，依特別法優於
    普通法之原則，毋庸再論以詐欺得利罪。是核被告薛祖仁所
    為，係犯電信法第56條第1 項以有線方式盜接他人電信設備
    通信罪。被告先後多次以將電話外線盜接方式盜用他人電信
    設備通信犯行，時間緊接，所犯構成要件相同之罪名，顯係
    基於概括犯意反覆為之，為連續犯，應依修正前刑法第56條
    之規定論以一罪，並加重其刑（新舊法比較部分詳後述）。
    又被告有事實欄所載之前案紀錄，甫於94年7 月29日執行完
    畢，有臺灣高等法院被告前案紀錄表1 份在卷可按，其於有
    期徒刑執行完畢，5 年內故意再犯本件有期徒刑以上之罪，
    為累犯，應依刑法第47條第1 項之規定，加重其刑，其同時
    有兩種法定加重事由，應依刑法第70條規定，遞加重之。又
    不論依修正前之刑法第47條，或修正後之刑法第47條第1 項
    之規定，均構成累犯，對被告而言並無有利或不利之情形，
    自不生新舊法比較之問題，應逕依修正後之刑法第47條第1
    項論以累犯。
四、新舊法之比較：
    被告行為後，刑法業於94年2 月2 日修正公布部分條文，並
    於95年7 月1 日施行。依修正後刑法第2 條第1 項規定「行
    為後法律有變更者，適用行為時之法律。但行為後之法律有
    利於行為人者，適用最有利於行為人之法律」，此條規定與
    刑法第1 條罪刑法定主義契合，係規範行為後法律變更所生
    新舊法律比較適用之準據，是刑法第2 條本身雖經修正，尚
    無比較新舊法之問題，應一律適用裁判時之現行刑法第2 條
    ，以決定適用之刑罰法律，先予敘明。又本次修正涵蓋之範
    圍甚廣，故比較新舊法時，應就罪刑有關之共犯、牽連犯、
    連續犯、有無累犯加重、自首減輕暨其他法定加減原因與加
    減例等一切情形，綜其全部罪刑之結果而為比較，有最高法
    院95年5 月23日95年度第8 次刑庭會議決議可資參照。茲就
    本案有關之新舊法比較部分，臚列如下：
  (一)修正後刑法第56條已刪除連續犯之規定，而本案被告先後多
    次盜接他人電信設備通信犯行，乃基於概括犯意而犯同一罪
    名，依修正前刑法第56 條 係屬連續犯，以一罪論，但得加
    重其刑至二分之一；惟如依新法之規定，因連續犯業經刪除
    ，即應按數罪之規定予以分論併罰，數罪併罰之結果，顯較
    諸以一罪論而加重其刑至二分之一之結果不利於被告，比較
    新舊法結果，適用修正前刑法第56條連續犯之規定較有利於
    被告。
  (二)被告行為時，依修正前刑法第41條第1 項前段、罰金罰鍰提
    高標準條例第2 條（現已刪除）之規定，有期徒刑、拘役易
    科罰金之折算標準，原以銀元100 、200 、300 元折算1 日
    ，經折算為新臺幣後，應以新臺幣300 、600 、900 元折算
    1 日，而刑法第41條第1 項前段修正後，則規定為以新臺幣
    1000、2000或3000元折算1 日，此因屬科刑規範事項之變更
    ，自有就新舊法規定比較之必要。是以被告行為時即舊刑法
    第41條關於易科罰金之規定，對被告等人較為有利。
  (三)刑法第33條第5 款、第67條、第68條之比較：罰金刑之上限
    雖未因上開修正而變動，惟最低度刑部分，依修正前刑法第
    33條第5 款規定罰金為1 元以上，經折算為新臺幣後，為新
    臺幣3 元以上，且有期徒刑加減者，其最高度及最低度同時
    加減之，罰金加減者，僅加減其最高度；而修正後刑法第33
    條第5 款規定罰金為新臺幣1,000 元以上，有期徒刑或罰金
    加減者，其最高度及最低度同加減之。新舊法比較結果，以
    舊法有利於被告。
  (四)綜合上述各條文修正前、後之比較，以被告行為時即95年7
    月1 日修正施行前之刑法，較有利於被告，自應依修正後刑
    法第2 條第1 項前段規定，適用修正前刑法之相關規定予以
    論處。
五、爰審酌被告因違反電信法等案件，甫執行完畢，竟不知謹言
    慎行，貪圖小利，再以有線之方式盜接他人之電話線路使用
    ，所得不法利益計15,714元，所為對被害人所生之危害，惟
    念其犯後坦承犯行，態度良好，並已與中華電信公司達成和
    解（本院99年度附民緝第62號），且於本件後已有5 年多，
    被告未再有違反電信法之犯行，犯罪之動機、目的、智識程
    度、手段等一切情狀，是公訴人具體求刑有期徒刑1 年6 月
    ，應嫌過重，量處如主文所示之刑，並諭知易科罰金之折算
    標準，以資儆懲。又扣押之電話機1 台、電話線2 卷，為被
    告所有且供本案犯罪所用之物，應依電信法第60條規定，宣
    告沒收。再者，按中華民國九十六年罪犯減刑條例第5 條規
    定：「本條例施行前，經通緝而未於中華民國九十六年十二
    月三十一日以前自動歸案接受偵查、審判或執行者，不得依
    本條例減刑」。查，被告犯本件雖於96年4 月24日以前，然
    被告直至99年12月8 日，始因通緝遭警緝獲，有高雄市政府
    警察局三民第一分局通緝案件移送書1 紙（審卷第7 頁）可
    按；是依前開規定，本件不得依前開減刑條例規定予以減刑
    ，附此說明。
六、至公訴意旨以：被告犯行日益嚴重，且有犯罪之習慣，並請
    宣告強制工作，以資懲儆等語。按保安處分中之強制工作，
    旨在對嚴重職業性犯罪及欠缺正確工作觀念或無正常工作因
    而犯罪者，強制其從事勞動，學習一技之長及正確之謀生觀
    念，使其日後重返社會，能適應社會生活。故決定是否令入
    勞動處所強制工作時，應予考量行為人所為行為之嚴重性、
    行為人所表現之危險性及對於行為人未來行為之期待性等事
    項，以符宣告強制工作之目的（最高法院94年度台上字第65
    19號判決意旨參照）。查，被告雖有多次違反電信法前科，
    本次復犯如附表所示之案件，然被告係因其大陸籍配偶及其
    子，人不在其身邊，並經濟狀況不甚充裕，於思念親情之情
    形下，而盜用他人電信設備，與其妻、子聯絡，顯難認被告
    具有犯罪之習慣，此外，本院認量處前開刑期，已足懲處被
    告前揭竊盜犯行，並得警惕其日後不再重蹈覆轍。是綜合考
    量上情，爰不併為強制工作之宣告，併此敘明。
據上論斷，應依刑事訴訟法第273 條之1 第1 項、第299 條第1
項前段，電信法第56條第1 項、第60條，刑法第2 條第1 項前段
、第11條前段、第47條第1 項、修正前第56條、修正前第41條第
1項 前段，修正前罰金罰鍰提高標準條例第2 條，判決如主文。
本案經檢察官鄭珮琪到庭執行職務。
中    華    民    國    100    年    1    月    31    日
                  刑事第十六庭  法  官  洪榮家
附表：
┌──┬──────────┬───────┬──────┐
│編號│   遭盜撥公司名稱   │  遭盜撥門號  │ 遭盜撥費用 │
├──┼──────────┼───────┼──────┤
│ 1  │川記船務代理有限公司│00-0000000    │3810元      │
├──┼──────────┼───────┼──────┤
│ 2  │川記船務代理有限公司│07-0000000    │912元       │
├──┼──────────┼───────┼──────┤
│ 3  │高宏通運裝卸有限公司│00-0000000    │714元       │
├──┼──────────┼───────┼──────┤
│ 4  │高宏通運裝卸有限公司│07-0000000    │576元       │
├──┼──────────┼───────┼──────┤
│ 5  │高宏通運裝卸有限公司│07-0000000    │3276元      │
├──┼──────────┼───────┼──────┤
│ 6  │高宏通運裝卸有限公司│07-0000000    │636元       │
├──┼──────────┼───────┼──────┤
│ 7  │高鐵國際有限公司    │07-0000000    │3102        │
├──┼──────────┼───────┼──────┤
│ 8  │順航國際有限公司    │07-0000000    │2172        │
├──┼──────────┼───────┼──────┤
│ 9  │順航國際有限公司    │07-0000000    │516元       │
├──┴──────────┴───────┼──────┤
│合計                                      │15714元     │
└─────────────────────┴──────┘
附錄本案論罪科刑法條：
電信法第56條第1項：
意圖為自己或第三人不法之利益，以有線、無線或其他電磁方式
，盜接或盜用他人電信設備通信者，處 5 年以下有期徒刑，得
併科新台幣 150 萬元以下罰金。
以上正本證明與原本無異。
如不服本判決，應於收受判決後10日內向本院提出上訴書狀，並
應敘述具體理由。其未敘述上訴理由者，應於上訴期間屆滿後20
日內向本院補提理由書（均須按他造當事人之人數附繕本）「切
勿逕送上級法院」。
中    華    民    國   100    年    1     月    31    日
                                書記官  陳鈺甯